【裁判字號】    95,聲再,165
【裁判日期】    950630
【裁判案由】    傷害
【裁判全文】
臺灣高等法院刑事裁定                 95年度聲再字第165號
再審聲請人
即受判決人  甲○○
送達代收人  葉海萍律師  台北市○○○路○段112號4樓之6
上列聲請人因傷害案件，對於台灣高等法院95年度上易字第217
號中華民國95年4月27日第二審確定判決（臺灣臺北地方法院94
年度易字第1440號，起訴案號：臺灣臺北地方法院檢察署94年度
偵字第3179號），聲請再審，本院裁定如下：
    主  文
再審之聲請駁回。
    理  由
一、按不得上訴於第三審法院之案件，除刑事訴訟法第420條第1
    項各款規定之情形外，其經第二審確定之有罪判決，如就足
    生於影響判決之重要證據漏未審酌者，固得為受判決人之利
    益，聲請再審，刑事訴訟法第421條定有明文。惟所謂漏未
    審酌，乃指第二審判決前已發現提出之證據，未予審酌而言
    ，如所提出之證據，原審判決因證據取捨，未予採信，尚難
    認為係對已提出之證據漏未審酌；又所謂重要證據，必須該
    證據已足認定受判決人應受無罪、或免訴、或輕於原審所認
    定之罪名方可，如不足以推翻原審所認定罪刑之證據，即非
    足生影響於原判決之重要證據。
二、聲請意旨略稱：
  (一)
  (1)證人樊應選於原審95年04月18日審理時結證：「（問：你案
    發當天上七樓見到肢體衝突後，有無打電話報警？）有，（
    問：有無打給陳烈嶼？）有，我在樓下打給他。」，顯係證
    稱其於上樓發現衝突後，即先打電話報警，並於到樓下時，
    再接續打給該大樓副主委陳烈嶼前來處理，與證人樊應選之
    電話0000000000號通聯紀錄顯示當天下午2時46分13秒先行
    報警110號，旋於同日時49分11秒與證人陳烈嶼使用之00000
    00000號（聲請狀誤載為0000000000）行動電話通聯記錄相
    符，有偵查卷所附之通聯記錄可稽，證人陳烈嶼於94年5月
    18日檢察官訊時證稱（聲請書誤載為95年4月18日）：「當
    天我在家，是管理員樊應選打電話給我叫我過來，他說甲○
    ○與被告等人吵起來了，我就坐計程車過來」，其於於95年
    4月18日原審審理時更證稱：「（問：當天你係何人通知現
    場有發生衝突？）管理員樊應選」等語，綜合上開事證，相
    互對照，洵可證明證人樊應選必在目睹衝突狀況後，始打電
    話通知陳烈嶼前來處理，實不可能事前即打電話通知陳烈嶼
    。
  (2)復對照臺北市政府消防局高級救護紀錄表中，樊應選通報警
    方後，救護車於三分鐘後扺達，四分鐘後即將聲請人送離現
    場，合計七分鐘之記載，證人陳烈嶼自不可能如其所證於接
    到證人樊應選電話通知後於20分鐘內趕抵現場，仍能看到聲
    人在場，證人樊應選所為證言應屬虛偽，原審之確定判決顯
    然漏未審酌上開五項證據，致其判決理由所載「證人樊應選
    應係在上樓發現孫基誠手指受傷報警、叫救護車之前，即先
    聯絡副主委陳烈嶼到場。」云云，洵屬錯誤之認定。
  (二)次查證人孫基宗於原審95年4月18日審理時亦證稱：「（問
    ：他（指陳烈嶼）是在衝突結束後多久到現場？）時間我不
    記得了，約五至十分鐘」、「（問：衝突結束後救護車多久
    到現場？）應該很快」，證人陳烈嶼如何可能如其所述於接
    到證人樊應選電話通知後20分鐘內或如孫基宗所述於衝突結
    束後5至10分鐘內趕抵現場並仍能見到聲請人，原審顯亦漏
    未審酌。
  (三)證人孫基誠於原審95年4月18日審理時證稱：「（問：救護
    車多久才來？）陳烈嶼到後10幾分鐘才到」，惟陳烈嶼於同
    一審理庭訊問時卻證稱：「（問：你於何時、何地見到警員
    郭書嘉？）當天我下車後現場有警車、救護車，我是在七樓
    見到他」，顯然有所齟齬，足證人陳烈嶼是否確在場目見聲
    請人，殊屬可疑，原審對上開證言顯然矛盾情形亦未審酌。
  (四)證人孫基宗於94年3月8日偵訊中坦陳：「（你的傷怎麼造成
    的？）倒地時被地上的碎酒瓶割傷的。」，並稱：「我看到
    我弟弟流血，我就拉我弟弟，接著三個人就倒在地上。），
    於93年7月18日在忠孝西路派出所初訊中更供稱：「甲○○
    除了以酒瓶砸向我導致我右手手臂手傷，並無毆打我」等語
    ，充其量僅能證明其出手拉其弟後，因自己重心不穩倒地，
    致與物磨擦受傷，顯非聲請人基於傷害之犯意對其作出傷害
    性動作而受傷，原審顯漏未審酌。
  (五)證人孫基誠於審理時證述：「（問：為何被告沒有請你們進
    去，你還把手放在門上？）因為當時被告有急於把門關上的
    意思，而我是急於想溝通的意思，我是想要進去溝通」，孫
    基誠既係不法阻止聲請人關門，聲請人關門係基於正當防衛
    或緊急避難之性質，然原審顯未審酌孫基誠上開證言所顯示
    其侵害他人住宅之事證致未予審酌免責情事。
  (六)綜上所陳，原審判決就上述足以影響於判決之重要證據實有
    漏未審酌情事，爰依刑事訴訟法第421條之規定聲請再審云
    云。
三、經查：
  (一)上開聲請意旨(一)至(三)之部分，業據卷附之原確定判決理由欄
    貳、二、(二)、(三)中（原確定判決第5、6、7頁），詳予審酌
    ，並敘明取捨與否之理由，至於聲請人以原確定判決採信證
    人陳烈嶼所述內容虛偽不實之證言而認為原確定判決漏未審
    酌云云，實有誤會，亦不符聲請室意之規定甚明。
  (二)聲請意旨(三)雖稱證人孫基誠：「（問：救護車多久才來？）
    陳烈嶼到後十幾分鐘才到」之證言與陳烈嶼：「（問：你於
    何時、何地見到警員郭書嘉？）當天我下車後現場有警車、
    救護車，我是在七樓見到他」之證言相矛盾，惟證人孫基誠
    遭聲請人傷害後，已陷於慌亂，自難期待其為完整之記憶或
    詳實之供述，致其記憶與陳烈嶼之證言相佐，亦屬常情，此
    部分亦據原確定判決理由二、(一)中敘明：因衝突、流血所致
    混亂、慌亂，亦難強求證人孫基誠、孫基宗就細微末節之記
    憶均絲毫不差，是證人孫基誠、孫基宗既對衝突過程之概述
    並無二致，仍應堪採信等語（原確定判決第3頁）。是以證
    人孫基宗、孫基誠遭聲請人傷害後，已陷於慌亂，自難期待
    其為完整之記憶或詳實之供述，致其記憶與陳烈嶼之證言相
    佐，亦屬常情，是以，聲請意旨(三)亦非刑事訴訟法第421條
    所指之重要證據。
  (三)聲請人以聲請意旨(四)，推論孫基宗所受之傷害顯非聲請人基
    於傷害之犯意及行為所致云云，然原確定判決理由二、(一)中
    亦審酌證人即被害人孫基宗、證人即警員郭書嘉之證言，綜
    合卷內事證及本於推理，詳細敘明取捨理由，而認定聲請人
    基於傷害之犯意與孫基誠、孫基宗拉扯扭打翻滾，致孫基宗
    之右前臂因與地板上玻璃酒瓶破裂碎片摩擦，受有1×3公分
    之擦傷等情，亦無漏未審酌之情事。
  (四)聲請意旨(五)又以孫基誠於審理時證述伊將手放在門上之行為
    ，認定係孫基誠為妨害聲請人自由之事實為真實，則孫基誠
    主觀上必有妨害聲請人自由之故意，惟與聲請意旨(五)所載孫
    基誠係進入之意思相矛盾，是以，能否就孫基誠將手放在門
    上之行為推論其有妨害聲請人自由之事實，非無疑問。再者
    ，原確定判決於聲請人犯罪事實欄中認定：聲請人甲○○曾
    多次破壞外牆廣告，孫基誠、孫基宗得知上情，旋即相偕趕
    赴甲○○上開住處欲與甲○○理論，甲○○於開門後即與孫
    基誠爆發爭吵，甲○○乃基於傷害人之身體之概括犯意，先
    持住家大門內放置之玻璃酒瓶丟擲孫基誠數次，然幸未成傷
    ，嗣甲○○欲將大門關上時，孫基誠為免右手遭夾傷及阻止
    甲○○持續丟擲玻璃酒瓶，遂以右手阻擋之等情，則證人孫
    基誠係為與聲請人理論之際，因聲請人開啟屋門時，為免右
    手遭夾傷及阻止甲○○持續丟擲玻璃酒瓶，遂以右手阻擋之
    情，並於理由二、(一)中審酌證人孫基誠、孫基宗所證述內容
    而採為所認定之憑據（原確定判決第3頁），而未認為係孫
    基誠、孫基宗無故侵害聲請人之居住自由所致，並無漏未審
    酌孫基宗、孫基誠侵害聲請人住宅之事證。
四、查有罪之判決確定後，為受判決人之利益聲請再審，必其聲
    請之理由合於刑事訴訟法第420條第1項所定情形之一或第
    421條有足生影響於判決之重要證據漏未審酌者，始准許之
    。本件聲請人所舉聲請再審之理由，核與上引法條所定無一
    相符，應認為無再審理由，爰依同法第434條第1項，裁定如
    主文。
中    華    民    國    95    年    6     月    30    日
                  刑事第19庭審判長法  官  宋  祺
                                  法  官  陳憲裕
                                  法  官  蔡明宏
以上正本證明與原本無異。
不得抗告。
                                  書記官  陳建邦
中    華    民    國    95    年    6     月    30    日


司法院資訊處製作；財團法人民間司法改革基金會備份。
